臺灣桃園地方法院刑事裁定  
111年度聲字第974號
聲明異議人
即  受刑人  李祥瑀



上列聲明異議人即受刑人因槍砲彈藥刀械管制條例案件，對臺灣
桃園地方檢察署檢察官之執行指揮（102年執字第1940號執行指
揮書）聲明異議，本院裁定如下:
    主  文
臺灣桃園地方檢察署檢察官103年12月23日103年執更庚字第5122
號及103年12月23日103年執庚字第1940號之4執行指揮，均應予
撤銷。
    理  由
一、聲請意旨略以：聲明異議人即受刑人李祥瑀（下稱異議人）
    因違反槍砲彈藥刀械管制條例案件，經羈押123日，嗣該案
    經本院以100年度訴字第500號判決判處有期徒刑3年2月，併
    科罰金新臺幣（下同）8萬元，罰金如易服勞役，以1,000元
    折算1日，嗣經臺灣高等法院以101年度上訴字第2122號駁回
    上訴確定，並經臺灣桃園地方檢察署（下稱桃園地檢署）檢
    察官以102年度執字第1940號指揮執行該案有期徒刑時，以
    該案羈押日數抵折刑期，異議人不服，爰聲明異議請求就羈
    押日數折抵罰金8萬元易服勞役80日等語。
二、按受刑人或其法定代理人或配偶，以檢察官執行之指揮為不
    當者，得向諭知該裁判之法院聲明異議，刑事訴訟法第484
    條定有明文。所謂「諭知該裁判之法院」，乃指對被告之有
    罪判決，於主文內實際宣示其主刑、從刑之裁判而言（最高
    法院79年台聲字第16號判例意旨參照）。查本件異議人因違
    反槍砲彈藥刀械管制條例案件，經本院以100年度訴字第500
    號判決判處有期徒刑3年2月，併科罰金8萬元，罰金如易服
    勞役，以1,000元折算1日，嗣經臺灣高等法院以101年度上
    訴字第2122號駁回上訴確定，有本院及臺灣高等法院前揭判
    決附卷可憑，是本院就本件聲請當有管轄權，合先敘明。
三、經查：
  ㈠本件異議人因違反槍砲彈藥刀械管制條例等案件，經本院以1
    00年度訴字第500號判決判處有期徒刑3年2月，併科罰金8萬
    元，罰金如易服勞役，以1,000元折算1日，嗣經臺灣高等法
    院以101年度上訴字第2122號駁回上訴確定，由桃園地檢署
    檢察官於102年3月18日以102年執庚字第1940號執行指揮書
    ，執行前開有期徒刑3年2月（刑期起算日為105年3月1日，
    羈押折抵日數123日，執行期滿日為107年12月28日）；於10
    2年3月18日以102年執庚字第1940號之1執行指揮書，執行前
    開併科罰金8萬元易服勞役80日（刑期起算日為107年12月29
    日，執行期滿日為108年3月18日）。嗣因異議人第1件執行
    偽造貨幣殘刑，因累進處遇縮短刑期60日，於102年8月31日
    縮短刑期刑滿，其餘第2件執行毒品罪應執行3月、第3件執
    行毒品罪應執行6月、第4件執行毒品罪應執行5月、第5件執
    行妨害自由罪應執行1年2月、第6件執行槍砲罪應執行3年2
    月（即本案）、第7件執行槍砲罪併科罰金8萬元易服勞役80
    日（即本案）、第8件執行強盜罪應執行7年6月等接續執行
    案件，均經桃園地檢署檢察官換發執行指揮書，其中本案槍
    砲罪部分，改於102年9月23日以102年執庚字第1940號之2執
    行前開有期徒刑3年2月（刑期起算日為105年1月1日，羈押
    折抵日數123日，執行期滿日為107年10月28日）；於102年9
    月23日以102年執庚字第1940號之3執行指揮書，執行前開併
    科罰金8萬元易服勞役80日（刑期起算日為107年10月29日，
    執行期滿日為108年1月16日）。嗣異議人就上開案件具狀向
    桃園地檢署檢察官聲請本院定其應執行刑，經本院以103年
    度聲字第3605號裁定應執行有期徒刑13年，並經臺灣高等法
    院以103年度抗字第1054號裁定駁回抗告確定，經桃園地檢
    署檢察官換發執行指揮書，改於103年12月23日以103年度執
    更庚字第5122號執行指揮書，執行前開有期徒刑13年（刑期
    起算日為102年9月1日，羈押折抵日數123日，執行期滿日為
    115年4月30日）；於103年12月23日以102年執庚字第1940號
    之4執行指揮書，執行前開併科罰金8萬元易服勞役80日（刑
    期起算日為115年5月1日，執行期滿日為115年7月19日）在
    案等情，業經本院調閱桃園地檢署102年度執字第1940號及1
    03年執更字第5112號執行卷全卷審核無訛，且各有前揭執行
    指揮書附卷可按。
　㈡按有關刑之執行順序，依刑事訴訟法第459條規定，二以上主
    刑之執行，除罰金外，應先執行其重者，但有必要時，檢察
    官得命先執行他刑。參諸刑法第42條第1項、第2項等規定，
    亦僅規範罰金應完納之時間及不完納者之執行問題，並未涉
    及罰金刑與其他主刑之執行順序，則罰金與其他主刑之執行
    ，因互無衝突，檢察官自得斟酌諸如行刑權時效是否即將消
    滅等各項情形，以決定罰金刑係於其他主刑之前或後、或與
    之同時執行之。故受刑人如未繳納罰金而須易服勞役者，執
    行檢察官自亦得決定先行執行，或插接在有期徒刑執行中，
    或於徒刑執行完畢後再接續執行。此項指揮執行裁量權行使
    ，乃基於刑事訴訟法之明示授權，檢察官基於行政目的，得
    自由斟酌正確、適當之執行方式（最高法院100年度台抗字
    第496號裁定參照），本件執行檢察官先以羈押日數折抵有
    期徒刑，固屬職權之行使。惟按裁判確定前羈押之日數與刑
    之折抵，刑法第37條之2第1項明定以1日抵有期徒刑或拘役1
    日，或第42條第6項裁判所定之罰金額數。至上開羈押日數
    折抵有期徒刑、拘役或罰金刑易服勞役日數之優先順序如何
    ，則未有明文。是檢察官辦理受刑人執行有期徒刑併科罰金
    案件，受刑人未繳納罰金而須易服勞役者，其對於裁判確定
    前羈押日數如何折抵各刑罰，何者優先折抵，固有裁量權限
    ，然該執行指揮之裁量權限仍須遵守平等原則、比例原則等
    法治國基本原則，在罪責原則的前提下，綜合考量刑罰執行
    之目的、犯罪人再社會化與復歸社會之利益等相關情形，詳
    予斟酌法規目的、個案具體狀況、執行結果對受刑人可能產
    生之影響（有利、不利情形）、行刑權消滅與否等一切情狀
    ，擇定正確適當之執行方式。必無裁量濫用、逾越裁量範圍
    、牴觸法律授權目的或摻雜與授權意旨不相關因素之考量等
    情事，其指揮執行之裁量方為合法。又有期徒刑併科罰金案
    件之執行，其罰金未繳納而須易服勞役者，依刑事訴訟法第
    480條第1項、監獄行刑法第2條第1項、第34條第1項等規定
    ，罰金易服勞役與處徒刑或拘役之人犯，應分別執行，且二
    者各在監外作業或於監獄內執行之方式有別，形式上似以羈
    押期間折抵較重之有期徒刑刑期較有利於受刑人。然對於刑
    期6月以上之受刑人，為促其改悔向上，適於社會生活，應
    分為數個階段，以累進方法處遇之；且依監獄行刑法第20條
    受累進處遇者，方適用行刑累進處遇條例之規定，監獄行刑
    法第20條第1項前段、行刑累進處遇條例第1條定有明文。從
    而罰金未繳納而易服勞役之情形，因非屬「刑期6月以上之
    受刑人」，本無行刑累進處遇條例之適用。是受6月以上有
    期徒刑併科罰金宣告之受刑人，未繳納罰金而須易服勞役者
    ，其裁判確定前羈押之日數，若先折抵有期徒刑完畢，其罰
    金易服勞役之執行，即無從受累進處遇。而若羈押日數先折
    抵罰金易服勞役之額數，其6月以上有期徒刑部分之執行，
    則可適用行刑累進處遇條例相關規定。因此從刑罰目的與透
    過累進處遇促使受刑人及早復歸社會、再社會化之角度而論
    ，前述情形羈押日數先折抵罰金易服勞役額數，是否概無可
    取，亦非必然（最高法院108年度台抗字第17號、108年度台
    抗字第491號、108年度台抗字第543號、110年度台抗字第13
    81號等裁定意旨參照）。
　㈢檢察官依職權為裁量決定時，在依法行政下，自須斟酌個案
    之具體情形，並參考行政程序法第7條行政行為比例原則之
    規定，而為妥適之裁量，即：一、採取之方法應有助於目的
    之達成。二、有多種同樣能達成目的之方法時，應選擇對人
    民權益損害最少者。三、採取之方法所造成之損害不得與欲
    達成目的之利益顯失均衡。
  ㈣又受刑人累進處遇分四級，自第四級依次漸進至第一級；累
    進處遇依受刑人之刑期及級別，定其責任分數（行刑累進處
    遇條例第13條、第19條）。如於徒刑執行完畢後，再接續執
    行罰金易服勞役，因不符合行刑累進處遇條例第19條編級之
    規定（刑期6月以上，始進行編級處遇）而不予編級，有關
    受刑人依法本得縮短刑期之規定，及其他優惠措施，諸如：
    第一級得住室不加鎖、不加監視、與配偶及直系血親同住、
    接見、寄發書信次數不予限制之規定，因而不適用，另因接
    續執行罰金易服勞役，不適用累進處遇條例之結果，可能編
    級上非但降級，且會延後假釋提報資格，自屬重大影響受刑
    人之事項，是檢察官於裁量前自應將受刑人之意見納入部分
    審酌事項，於執行指揮之決定，並應附理由通知受刑人，程
    序始得謂正當。
  ㈤綜上，因檢察官之執行有其專屬性，法院對其裁量固應採取
    較低之審查密度，惟本件檢察官於裁量前並未將受刑人之意
    見納入部分審酌事項，且檢察官指揮書上亦未記載選擇以羈
    押折抵有期徒刑而非折抵罰金易服勞役之理由，又既有多種
    同樣能達成目的之方法時，自應選擇對受刑人權益損害最少
    之方式，檢察官未說明其裁量選擇對受刑人權益損害較大之
    方法原因為何，法院自無從據此審認檢察官否准前述聲請之
    裁量適法與否，有無裁量濫用、逾越裁量範圍、牴觸法律授
    權目的或摻雜與授權意旨不相關因素等情事。聲明異議意旨
    既已敘明其羈押日數倘折抵罰金易服勞役額數較為有利，然
    檢察官前述指揮既未具體敘明考量，執行即有可議之處，自
    應由本院將臺灣桃園地方檢察署檢察官103年12月23日103年
    執更庚字第5122號、102年12月23日執庚字第1940號之4等執
    行指揮予以撤銷，以俾更為適法之處理。　
四、據上論斷，應依刑事訴訟法第486條，裁定如主文。
中　　華　　民　　國　　111 　年　　5 　　月　　20　　日
                    刑事第十四庭  法  官  吳天明
以上正本證明與原本無異。
如不服本裁定，應於裁定送達後5 日內向本院提出抗告狀。
                                  書記官  高慈徽
中　　華　　民　　國　　111 　年　　5 　　月　　24　　日